【裁判字號】    92,台非,87
【裁判日期】    920221
【裁判案由】    竊盜
【裁判全文】
最高法院刑事判決                                  九十二年度台非字第八七號
    上訴人  最高法院檢察署檢察總長
    被  告  甲○○
右上訴人因被告竊盜案件，對於臺灣高雄地方法院高雄簡易庭中華民國九十年十月八
日第一審確定簡易判決（九十年度雄簡字第一一四０號，聲請案號：臺灣高雄地方法
院檢察署九十年度偵字第一七三七八號），認為部分違法，提起非常上訴，本院判決
如左：
    主  文
原判決撤銷。
甲○○竊盜，處拘役參拾日，如易科罰金以參佰元折算壹日。
    理  由
非常上訴理由稱：「按判決適用法則不當者，為違背法令，刑事訴訟法第三百七十八
條定有明文。又累犯之成立，以曾受有期徒刑之執行完畢，或受無期徒刑或受有期徒
刑一部之執行而赦免後，五年以內再犯有期徒刑以上之罪者，始克相當，刑法第四十
七條亦有明文。另刑法第七十九條之一第一項規定：『二以上徒刑併執行者，第七十
七條所定最低應執行之期間，合併計算之』。同條第三項規定：『依第一項規定合併
計算執行期間而假釋者，前條第一項規定之期間，亦合併計算之』。則在接續執行併
合計算刑期時，假釋所定最低執行之期間，合併計算之，其所餘刑期，亦應合併計算
。其期間無從割裂區分。從而假釋出獄前所執行之期間即便已逾其中一罪之刑期，在
假釋屆滿前，均應認尚未執行完畢，於此期間內再犯有期徒刑以上之罪者，不應論以
累犯。本件被告甲○○於於民國八十六年間，因違反麻醉藥品管理條例案件及肅清煙
毒條例案件，分別經臺灣高雄地方法院以八十六年度（漏載『度』）易字第五四三四
號及八十六年度（漏載『度』）訴字第三三八九號，各判處有期徒刑五月及三年六月
確定，由檢察官合併接續執行之，嗣於八十八年十一月九日假釋出獄，縮短刑期後假
釋期間應至九十年九月二十七日屆滿，此有臺灣高雄地方法院檢察署八十六年執緝字
第二二六八號、八十七年執字第二０六０二號檢察官執行指揮書、同署雄簡銅更宏三
八二０字第八三五八三號檢察官執行保護管束指揮書及台灣高雄監獄高雄分監函文各
一件附卷可稽，則被告於九十年九月五日再犯本件竊盜罪時，前二案假釋期間尚未屆
滿，揆諸前開說明，即應認前案尚未執行完畢，自不符合累犯之成立要件。詎原審失
察，竟將合併執行之二罪刑期予以割裂，遽以其中一罪已執行完畢，所犯本件應係累
犯，並依法加重其刑，自有判決適用法則不當之違背法令。案經確定，且對被告不利
，爰依刑事訴訟法第四百四十一條、第四百四十三條提起非常上訴，以資救濟及糾正
」等語。
本院按：判決不適用法則或適用不當者，為違背法令，刑事訴訟法第三百七十八條定
有明文。又依法應於審判期日調查之證據未予調查，致適用法令違誤，而顯然於判決
有影響者，該項判決即屬違背法令，得提起非常上訴，復經司法院大法官會議著有釋
字第一八一號解釋。故而事實審法院對於被告有無累犯之事實，應否適用刑法第四十
七條累犯之規定加重其刑，即屬法院認定事實與適用法律之基礎事項，客觀上有其調
查之必要性，應依職權加以調查。倘被告並非累犯，而事實審未詳加調查，致判決誤
用累犯之規定論處，自屬刑事訴訟法第三百七十九條第十款規定所稱依法應於審判期
日調查之證據而未予調查，其判決當然為違背法令。又刑法上累犯之成立要件，依刑
法第四十七條規定，必須曾受有期徒刑之執行完畢，或受無期徒刑或有期徒刑一部之
執行而赦免後，五年以內再犯有期徒刑以上之罪者，始足當之。至所謂執行完畢，其
在監獄執行期滿者，固不待言；如係經假釋出獄者，須在無期徒刑假釋後滿十五年，
或在有期徒刑所餘刑期內未經撤銷假釋者，其未執行之刑，始得以已執行論。如其為
二以上徒刑併執行者，假釋所定最低應執行之期間，合併計算之；其所餘刑期（即殘
刑期間），亦應合併計算。此期間既無從區分，則必於期間內未經撤銷假釋，該併執
行之各罪所未執行之刑，始以已執行論，此觀諸刑法第七十九條第一項、第七十九條
之一第一項、第三項之規定甚明。查本件原確定簡易判決係以：「被告最近一次於八
十六年間因麻藥案件，經本院判處有期徒刑五月確定，於八十七年五月五日執行完畢
，有臺灣高等法院被告全國前案紀錄表及臺灣高雄地方法院檢察署刑案資料查註紀錄
表各一份在卷可稽」，說明被告甲○○於該違反麻醉藥品管理條例案件執行完畢五年
以內，再犯本件有期徒刑以上之罪，為累犯。因而論處被告竊盜累犯罪刑確定。惟查
被告甲○○於八十六年間因違反麻醉藥品管理條例案件，經臺灣高雄地方法院判處有
期徒刑五月，如易科罰金以三百元折算一日確定，嗣於八十七年間又因違反肅清煙毒
條例案件，經同法院判處有期徒刑三年六月確定，而前述違反麻醉藥品管理條例案件
所論處之有期徒刑五月，其刑期自八十六年十二月六日起至八十七年五月五日止，八
十七年五月六日至九十年十一月二日止，則接續執行前開違反肅清煙毒條例案件所論
處之三年六月有期徒期，嗣因接續執行之二徒刑，合併計算假釋最低應執行之期間，
被告於八十八年十一月九日假釋出獄，縮短刑期假釋屆滿日為九十年九月二十七日，
有臺灣高雄監獄高雄分監八十八年十一月九日高分監戒決字第三二０號函、臺灣高雄
地方法院檢察署八十六年執緝字第二二六八號、八十七年執字第二０六０號檢察官執
行指揮書、九十年度雄檢銅更宏三八二０字第八三五八三號檢察官執行保護管束指揮
書、臺灣高雄監獄高雄分監假釋出監人交付保護管束名冊影本及臺灣高雄地方法院檢
察署刑案查註紀錄表乙份在卷可資佐證（以上分別附於臺灣高雄地方法院檢署八十六
年度執緝字第二二六八號、八十七年度執字第二０六０號、八十八年度執聲字第一六
八一號、八十八年度執護字第二五一八號、九十一年度執字第三四四二號執行卷內）
，被告於假釋期間之九十年九月五日，再犯本件竊盜罪時，其接續執行之前開違反麻
醉藥品管理條例、肅清煙毒條例等罪刑，尚未執行完畢，自不能以累犯論。乃原判決
未審及此，竟以被告前犯違反麻醉藥品管理條例案件所論處之有期徒刑五月，已於八
十七年五月五日執行完畢，被告於五年以內再犯本件法定本刑為有期徒刑以上之竊盜
罪，而依刑法第四十七條規定論以累犯並加重其刑，自有適用法則不當之違背法令。
案經確定，且於被告不利，非常上訴意旨執以指摘，非無理由，應由本院將原判決撤
銷，另行判決如主文第二項所示。
據上論結，應依刑事訴訟法第四百四十七條第一項第一款但書、刑法第三百二十條第
一項、第四十一條第一項、罰金罰鍰提高標準條例第一條前段、第二條前段，判決如
主文。
中      華      民      國    九十二    年      二      月    二十一    日
                              最高法院刑事第一庭
                                  審判長法官  施  文  仁
                                        法官  林  永  茂
                                        法官  蕭  仰  歸
                                        法官  陳  世  淙
                                        法官  洪  佳  濱
      右正本證明與原本無異
                                              書  記  官
中      華      民      國    九十二    年      二      月    二十七    日


司法院資訊處製作；財團法人民間司法改革基金會備份。
